臺灣嘉義地方法院民事判決
110年度訴字第542號
原告即反訴  
被      告  均和資產管理股份有限公司

法定代理人  朱祐宗  
訴訟代理人  蔡琇媛律師
複代理人    林劼穎律師


被告即反訴  
原      告  王錦標  
反訴  原告
兼上  一人
訴訟代理人  王錦榮  
上列當事人間請求遷讓房屋等事件，本院於民國111 年2月10日
言詞辯論終結，判決如下：  
    主  文
一、本訴被告王錦標應自門牌號碼嘉義市○區○○里○○00號未辦保
    存登記建物遷出，並騰空返還本訴原告。
二、本訴被告王錦標應給付本訴原告新臺幣1,048元，及自民國1
    10年10月28日起至清償日止，按年息百分之5計算之利息；
    暨自110年11月1日起至返還上開第一項建物之日止，按月給
    付本訴原告新臺幣542元。
三、本訴原告其餘之訴駁回。
四、本訴訴訟費用由本訴被告負擔。　　
五、本判決第一項，如本訴原告以新臺幣263,000元為本訴被告
    王錦標供擔保後，得假執行；但本訴被告王錦標如以新臺幣
    788,000元為本訴原告預供擔保，得免為假執行。
六、本判決第二項前段得假執行，但本訴被告王錦標如以新臺幣
    1,048元為本訴原告預供擔保，得免為假執行。
七、本判決第二項後段得於各期給付屆清償期時假執行。但本訴
    被告王錦標如以新臺幣542元為原告預供擔保，得免為各該
    期之假執行。
八、本訴原告其餘假執行之聲請駁回。　　　　
九、反訴原告之訴駁回。
十、反訴訴訟費用由反訴原告負擔。
    事  實
壹、本訴部分：
一、原告主張：
㈠、門牌號碼為嘉義市○區○○里○○00號之建物，為未辦保存登記建
    物（下稱系爭建物），該建物坐落在嘉義市○區○○段000地號
    土地（下稱系爭土地）上，原均為訴外人王錦榮所有。嗣原
    告於107年8月8日經由鈞院106年度司執字第46126號債務強
    制執行事件以新臺幣（下同）788,000元拍定取得系爭建物
    之所有權，並於110年8月18日取得不動產權利移轉證明書，
    且辦理變更稅籍證明登記。然被告王錦標未經原告同意，亦
    無合法占用權源，持續占用系爭建物拒不搬遷，致原告受有
    損害，爰依民法第767條第1項規定，請求被告王錦標遷讓並
    返還系爭建物予原告。
㈡、又自原告取得系爭建物所有權之日起即110年8月18日起，被
    告王錦標即無權占用系爭建物迄今，原告得向被告王錦標請
    求110年8月18日起計算2個月所受相當於租金之不當得利金
    額為13,133元（計算式：788,000元×1/10÷12×2=13,133元）
    ，並自110年11月1日起至返還系爭建物之日止，按月給付原
    告6,567元。
㈢、並聲明：
   1.被告王錦標應自系爭建物遷出，並騰空返還予原告。
   2.被告應給付原告13,133元及自本起訴狀繕本送達翌日起至
     返還系爭建物之日止，按年息5%計算之利息，並自110年11
     月1日起至返還系爭建物之日止，按月給付被告6,567元。
   3.願供擔保，請准宣告假執行。　
二、被告王錦標則以：
㈠、原本訴外人王朝鼎所有之建物係坐落在同地段881地號土地上
    （稅籍編號：000000000，用電地址：嘉義市○○段000○0號，
    電表號碼為：00000000000號），該房屋之屋頂會漏水、牆
    壁有龜裂，又因該建物是共有，無論要拆除或重建均需共有
    人同意，而無法原屋重建，才由被告王錦標之外公即訴外人
    黃讚出資另在同地段880地號土地即系爭土地上興建系爭建
    物(稅籍編號為：00000000000，用電地址：嘉義市○○里00號
    ，電錶號碼為：00000000000號)並提供給被告王錦標之父親
    即王朝鼎使用，王朝鼎嗣再讓與被告王錦標使用，僅因斯時
    建造系爭建物時，未取得使用執照，遂無門牌號碼，才援用
    坐落在同地段881地號土地上之房屋的門牌號碼做為系爭建
    物之門牌號碼，故系爭建物之實際所有權人為黃讚，而王朝
    鼎所有之建物實際應坐落在同地段881地號土地上。惟法院
    僅依稅籍牌及門牌判斷執行之不動產，未再依各該建物之電
    表、水表等相關資料綜合判斷，誤將黃讚所有之房屋當作王
    朝鼎之房屋而拍定，與法未合。
㈡、又王朝鼎為92年將系爭建物戶長讓與被告王錦標當，是被告
    於92年間占有使用系爭房屋迄今已超過15年以上，依民法第
    943條規定，應取得系爭建物所有權利，是被告非無權占有
    。
㈢、縱認系爭建物係王朝鼎所有，並由原告拍定取得，然系爭建
    物坐落在系爭土地上，王朝鼎於92年間將系爭建物讓與被告
    王錦標，依民法第425條規定，被告與王朝鼎間就系爭土地
    推定有租賃關係。原告雖拍定取得系爭建物所有權，然未依
    民法第838條規定與被告王錦標就地租、租期、承租範圍等
    為協議，則原告向被告王錦標請求遷讓房屋，並損害賠償，
    顯失公平。並聲明：駁回原告之訴。
三、本院之判斷：
㈠、原告主張其於107年8月8日經由本院106年度司執字第46126號
    債務強制執行事件拍定門牌號碼為嘉義市○區○○里○○00號之
    未辦保存登記建物，原告並於110年8月18日取得系爭建物之
    權利移轉證明書，並辦理變更稅籍證明登記，而被告王錦標
    迄今仍持續占有使用系爭建物等情，業據原告提出不動產權
    利移轉證明書、房屋稅籍證明影本、本院民事執行處通知函
    等影本（見本院卷第15-22頁）為憑，被告王錦標對此亦不
    爭執，則原告上開主張堪信為真正。
㈡、按拍賣之不動產，買受人自領得執行法院所發給權利移轉證
    書之日起，取得該不動產所有權；所有人對於無權占有或侵
    奪其所有物者，得請求返還之，對於妨害其所有權者，得請
    求除去之，有妨害其所有權之虞者，得請求防止之，強制執
    行法第98條第1項、民法第767條第1項分別定有明文。查本
    件原告於110年8月18日取得本院核發系爭建物之不動產權利
    移轉證書之日起取得系爭建物之所有權及事實上處分權。被
    告王錦標雖辯稱其依民法第943條規定，已取得系爭建物所
    有權，另又辯稱王朝鼎所有之建物應坐落在同地段881地號
    土地，而系爭建物為黃讚所有，法院誤將黃讚所有之房屋當
    作王朝鼎之房屋而拍賣，與法未合云云。然原告所拍定之系
    爭建物坐落在系爭土地上，非坐落在同地段881地號土地上
    ，此經本院民事執行處會同地政事務所人員於107年1月24日
    勘驗現場屬實，此有該日勘驗筆錄、同年2月27日查封筆錄
    、嘉義市地政事務所建物測量成果圖等件附於本院106 年度
    司執字第46126號卷內可稽，是原告所拍定取得之建物確實
    為坐落在系爭土地上之系爭建物無誤，被告王錦標復未提出
    其他有權占用系爭建物之合法占用之權源，則被告王錦標無
    正當權源占用系爭建物，屬無權占有系爭建物。至本院106
    年度司執字第46126號債務執行事件是否有將黃讚所有之建
    物誤為王朝鼎所有而為拍賣，或被告王錦標是否因時效取得
    系爭建物所有權等情，此為另一法律關係，非本件所得審究
    。故原告依民法第767條第1項規定，請求被告王錦標應將系
    爭房屋遷讓騰空返還予原告，自屬有據，應予准許。
㈢、再按，無法律上之原因而受利益，致他人受損害者，應返還
    其利益，民法第179條前段定有明文；又無權占有他人土地
    ，可能獲得相當於租金之利益，為社會通常之觀念(最高法
    院61年台上字第1695號判例參照）。本件被告王錦標無權占
    有原告所有系爭建物，已如前述，則被告王錦標係無法律上
    原因受有相當於租金之利益，致原告受有相當於租金之損害
    ，自應將該利益返還原告。本院審酌系爭建物拍定金額、被
    告王錦標利用系爭建物係供居住使用、系爭房屋坐落嘉義市
    ○區○○段000地號，屋齡約50年，市場及學校、大眾運輸條件
    均不佳，係一層磚木造住家用等情狀(參本院執行卷內系爭
    建物不動產估價報告書），認原告主張被告王錦標所受相當
    於租金之利益為13,133元，仍屬過高，認應以系爭房屋當年
    度課稅現值即69,900元之年息9%計算相當於租金利益之不當
    得利，應屬適當。依此計算，被告王錦標應按月給付原告之
    不當得利數額為524元，（計算式：69,900元×9%÷12=524元
    ，元以下四捨五入）又自110年8月18日起至原告提起本件訴
    訟之日即110年10月19日止共計2個月，原告於該2個月期間
    所受相當於不當得利金額為1,048元（計算式：524元×2月=1
    ,048元）。從而，原告請求被告王錦標應給付原告1,048元
    ，並自110年11月1日起至騰空遷讓返還系爭建物之日止，按
    月給付524元之不當得利為有理由，應予准許。逾此部分之
    請求，要屬無據，應予駁回。
四、綜上所述，原告主張依據民法第767條規定，請求被告王錦
    標遷讓騰空返還系爭建物，及本於不當得利之法律關係，請
    求被告給付1,048元，及自起訴狀繕本送達之翌日起至清償
    日止，按週年利率5%計算之利息，併自110年11月1日起至被
    告王錦標至騰空遷讓返還系爭建物之日止，按月給付524元
    ，均為有理由，應予准許，逾此部分之請求，為無理由，應
    予駁回，其假執行之聲請，亦失所依附，應併予駁回。
五、本判決第2項前、後段原告勝訴部分，所命給付金額未逾50
    萬元，應依民事訴訟法第389條第1項第5款之規定依職權宣
    告假執行，並依民事訴訟法第392條第2項之規定，職權酌定
    相當之擔保金額，准被告王錦標供擔保後，得免為假執行。
    又原告就其勝訴部分陳明願供擔保聲請宣告假執行，僅係促
    使本院發動職權，無庸為准駁之諭知。
六、本件事證已臻明確，兩造其餘主張及陳述，核於判決結果不
    生影響，爰不逐一論述，附此敘明。
貳、反訴部分：
一、反訴原告主張：
    反訴被告僅拍定取得系爭建物所有權，惟應先給付基地租金
    、稅金等始能請求反訴原告遷讓房屋，且系爭房屋業經市政
    府通知為老舊房屋，已逾耐用年限，必須重新翻修屋頂及重
    修。並聲明：
  1.反訴被告應給付反訴原告自110年8月18日起每月房屋基地租
    金11,288元，至系爭建物處分權消失之日止。
  2.反訴原告每年應給付系爭土地之地價稅2,858元，及地價調
    整時同時調整，至房屋處分權消失時終止。
  3.系爭建物經市政府認定為老舊房屋，請准予拆除重建或依稅
    務局認定房屋現值69,900元收回整修。
二、反訴被告主張：反訴原告所為主張，應在執行程序為異議之
    訴，與本件無涉，是反訴原告之主張均無理由，並聲明：駁
    回反訴原告之反訴。
三、本院之判斷：
㈠、按被告於言詞辯論終結前，得在本訴繫屬之法院，對於原告
    及就訴訟標的必須合一確定之人提起反訴。反訴之標的，與
    本訴之標的及其防禦方法不相牽連者，不得提起。原告之訴
    起訴不合程式或不備其他要件者，法院應以裁定駁回之。民
    事訴訟法第259條、第260條、第249條第1項第6款分別定有
    明文。次按反訴制度係為使被告對於原告之訴得與原告對於
    被告之訴，合併其程序，藉以節時省費，並防止裁判之牴觸
    而設，故反訴之當事人須與本訴之當事人相同，祇易其原被
    之地位而已，否則，即與反訴之要件不合（最高法院69年台
    抗字第366號判例參照）。
㈡、經查，本件反訴被告於110年10月19日提起遷讓房屋等事件之
    本訴，主張其買受系爭建物後，反訴原告王錦標無權占用系
    爭建物，依民法第767條第1項、及民法第179條規定，請求
    反訴原告王錦標遷出並騰空返還系爭建物，並給付相當於租
    金之不當得利；而反訴原告王錦榮以反訴被告應先給付系爭
    建物坐落之租金、稅金予反訴原告王錦榮，並請求拆除系爭
    建物重建或依稅務局認定房屋現值69,900元收回整修等情。
    然系爭建物所坐落之系爭土地雖為反訴原告王錦榮所有，然
    反訴原告王錦榮並非本訴之被告，自無從依民法第259條規
    定對本訴之原告提起反訴，是依上開規定及說明，反訴原告
    此部分反訴不合法，應予駁回。
叁、據上論結，本件本訴原告之訴為一部有理由，一部無理由；
    反訴原告之反訴為無理由，依民事訴訟法第79條、第389條
    第1項第5款、第392條第2項、第249條第1項第6款、第78條
    ，判決如主文。
中　　華　　民　　國　　111 　年　　2 　　月　　25　　日
                       民事第三庭法　官  曾文欣
以上正本係照原本作成。
如對本判決上訴須於判決送達後20日內向本院提出上訴狀（須按
對造人數提出繕本）。
如委任律師提起上訴者，應一併繳納上訴審裁判費。
中　　華　　民　　國　　111 　年　　2 　　月　　25　　日
                                 書記官　陳慶昀